臺灣屏東地方法院刑事判決　　　　　　　　　　　　　　　九十一年度易字第六號
　　公　訴　人　臺灣屏東地方法院檢察署檢察官
　　被　　　告　丁○○
　　被　　　告　甲○○
　　共　　　同
　　選任辯護人　鄧國璽
右列被告因家庭暴力之傷害案件，經檢察官提起公訴（九十年度偵字第五二六○號）
及移送併辦（九十年度偵字第六四二八號、九十年度偵字第六六八五號），本院判決
如左：
    主  文
丁○○連續違反法院依家庭暴力防治法第十三條所為禁止實施家庭暴力行為之裁定，
處有期徒刑陸月，如易科罰金，以參佰元折算壹日。又有配偶而連續與人通姦，處有
期徒刑伍月，如易科罰金，以參佰元折算壹日。應執行有期徒刑拾月，如易科罰金，
以參佰元折算壹日。
甲○○連續與有配偶之人相姦，處有期徒刑肆月，如易科罰金，以參佰元折算壹日。
    事  實
一、丁○○係戊○○之夫，二人間具有家庭暴力防治法第三條第一款所定之家庭成員
    關係。丁○○與戊○○感情不睦，竟基於傷害之概括犯意（一）先於民國九十年
    五月十日十八時許，因細故與戊○○發生爭吵，出手毆打戊○○，致其受有右前
    頸部傷七Ｘ一公分、右下頷部瘀傷三Ｘ二公分、右前臂瘀傷四Ｘ三公分、右上臂
    瘀傷五Ｘ一公分之傷害。（二）後丁○○於九十年六月六日經臺灣屏東地方法院
    依家庭暴力法第十三條規定，以九十年度家護字第一八四號民事通常保護令裁定
    令其不得對戊○○實施身體或精神上不法侵害之行為。詎丁○○明知法院已核發
    上開保護令，竟基於違反民事保護令之概括犯意及承前傷害之犯意，在九十年七
    月二十八日十三時許，因細故與戊○○發生爭吵後，再次毆打戊○○，致其受有
    左上臂九Ｘ六公分瘀傷、右上臂六Ｘ二公分瘀傷、左大腿二○Ｘ三公分瘀傷、右
    大腿三Ｘ四公分瘀傷、左小腿十六Ｘ四公分瘀傷、右小腿十八Ｘ四公分瘀傷、左
    後腰部三Ｘ二公分瘀傷、臀部二Ｘ一公分擦傷之傷害。（三）丁○○復基於違反
    民事保護令之概括犯意及承前傷害之犯意，九十年十月八日九至十一時間某時，
    因細故與戊○○發生爭吵後，戊○○欲以行動電話報警，丁○○即取走戊○○之
    行動電話，戊○○以手欲取回，丁○○即另以手扭打戊○○之手，致戊○○受有
    右前臂一Ｘ一公分至三Ｘ三公分不等共六處瘀挫傷、左前臂二Ｘ一公分瘀挫傷之
    傷害。（四）丁○○復基於違反民事保護令之概括犯意及承前傷害之犯意，九十
    年十一月八日八、九時許，因細故與戊○○發生爭吵後，因戊○○欲往樓上離開
    ，丁○○即強壓戊○○於樓梯上並以手強扭戊○○雙手上肢，致戊○○受有右上
    肢二Ｘ一公分至五Ｘ二公分不等共四處瘀傷、左上肢五Ｘ二公分及二Ｘ一公分瘀
    傷、右下肢二Ｘ一至四Ｘ四公分瘀傷三處之傷害。
二、丁○○為有配偶之人竟基於通姦之概括犯意，與知其已婚而具有相姦概括犯意之
    甲○○，自八十七年五、六月間至八十九年三月間，先後在不特定地點多次發生
    性關係，並於八十八年十一月十日生下一女經丁○○認領，嗣於九十年六月二十
    七日，戊○○向戶政機關請領戶籍謄本，始獲知上情。
三、案經戊○○訴請台灣屏東地方法院檢察署檢察官偵查起訴及移送併辦。
    理  由
壹、訊據被告丁○○矢口否認有上揭事實欄一之犯行，辯稱：「五月十日那天是他先
    動手打我，我用手推開他而已，因為她咬住我的手，在掙扎中我用手推她幾下」
    「七月二十八日我在家裡做生意，我不知道有這件事情發生」「十月八日我沒有
    去用他的東西，因為我是藥師我要看店，所以我很早就下來，因為那天我剛起床
    下來，他就在罵我的媽媽，我是聽到聲音下樓的。我有叫他不要再做生意的時候
    大小聲，我媽媽當時也很生氣，他很兇我們就報警來處理，那天應該是我們去報
    警的，他說的話不實在」「（十一月八日）那天的情形不是他所述的，他那天要
    載小孩去上學找不到鑰匙就開始在那邊無理取鬧，東西就開始亂丟，菜就丟在地
    上，他的錄音機都是藏在他的身上，後來他載完小孩回來後又一直在那邊罵亂丟
    東西，然後我就要拿照相機照相存證，我在廚房照相的時候他就把我推倒，他從
    我的口袋要拿我的相機，我就叫我媽媽來幫忙我把他拉開，我媽媽就來廚房幫我
    把他拉開，後來我往外面跑的時候，他可能有硬拉著我所以才會跌倒受傷，他拿
    錄音機是為了要陷害我。他的錄音機是放在胸罩裡面不是拿在手上，我是後來從
    三樓看到他在車上從他的胸罩裡面拿出錄音機，報警都是我們去報警的」云云。
    另訊據被告丁○○、甲○○固均不諱言上揭通、相姦情事，惟均辯稱：告訴人戊○○於八十九年三月間，即已知悉其通相姦情事，其告訴權已逾時效云云。
貳、本院調閱台灣屏東地方法院檢察署九十年度執他字第二二○八號戊○○傷害案及
    台灣屏東地方法院九十年度家護字第一八四號全卷，經查：
一、被告丁○○事實欄一（一）犯行部分，業據告訴人戊○○指述歷歷，並有診斷書
    證明書一紙（台灣屏東地方法院九十年度家護字第一八四號第六頁）在卷可稽。
    證人黃紀嘉即被告丁○○與告訴人戊○○之女兒前於台灣屏東地方法院九十年度
    家護字第一八四號事件訊問時證稱：「我當天看到爸爸抓母親的肩膀，二伯（即
    黃毓楨）拉母親的頭髮，還以拳頭打母親的頭，是在我家賣藥的店，因為當天母
    親問爸爸鑰匙在哪裡，爸爸說在抽屜裡，媽媽過去找，然後把抽屜的報紙丟出來
    ，父親就拿奶粉罐丟媽媽，這是母親告訴我的。父親平常就會打母親，我不知道
    為什麼，我有看到母親有瘀青，但沒有看到父親打母親，是我問母親時，母親說
    是父親打的，母親對阿媽不會不好。媽媽不會賭博，都在店裡照顧店，母親會煮
    飯、掃地，每天都是母親送我上學」，復於本案檢察官偵查中證稱：「爸爸就從
    媽媽背後抓媽媽頭髮，二伯父出來叫他不要打了，我爸爸就叫我二伯父打我媽媽
    ，並且掐住我媽媽的脖子」（九十年度偵字第五二六○號第十三頁）等語，核與
    告訴人戊○○指述情節相符，而被告丁○○於上揭民事事件中亦陳稱伊於九十年
    五月十日當天確曾為了找鑰匙而與被害人發生爭吵，當時黃紀嘉在場並且勸架等
    情，顯見九十年五月十日當天證人黃紀嘉確曾在場親眼目睹一切，且黃紀嘉於作
    證時將其所看到被害人被毆打的情形及伊未親眼看見而係被害人告訴伊的事情，
    均能分別陳述明確，果黃紀嘉證詞係受被害人唆使所為，則告訴人戊○○何不教
    唆黃紀嘉證稱被害人歷次受抗告人毆打時，其均有親眼目睹？是黃紀嘉之證詞僅
    係將其所目睹及所知之情形陳述出來，難謂係受人唆使，其證詞當可採為證據並
    具憑信性。至證人黃毓禎故於本院證稱：我沒有打他（戊○○）等語，惟證人黃
    毓禎於訊問時有無法回答問題及答非所問之情，其證詞自無何憑信性，再證人黃
    毓禎雖於本院訊問時有較通常人行動遲緩之情，惟仍非全無行動能力，自難執此
    認告訴人及證人黃紀嘉所言關於證人丁○○部分情節有所不實，是均不足為被告
    丁○○有利之認定，被告丁○○此部分犯行堪以認定。
二、被告丁○○事實欄一（二）（三）（四）犯行部分，業據告訴人戊○○指述歷歷
    ，並有本院九十年家護字第第一八四號民事通常保護令、診斷書證明書三紙（台
    灣屏東地方法院九十年度家護字第一八四號第六頁、台灣屏東地方法院檢察署九
    十年度偵字第六四二八號第六十三、第六十四、第六十五頁）在卷可稽。次查：
（一）證人乙○○於檢察官偵查中證稱：「（按七月二十八日）那天我本來是戊○○
      要來接我，十一點多，我人在高雄，我打電話給戊○○，他電話中說她現在跟
      他先生在打架，我在快一點左右到戊○○家，我看到丁○○用他的大腿壓住戊○○的大腿，丁○○用雙手抓住她的雙手，他們在那裡吵架拉扯，戊○○身上
      有傷」（九十年度偵字第六四二八號第三十三頁），於本院復結證稱：「二十
      八日我就一直等到所約的十一點的時候他都沒有打電話給我，我就打他的手機
      給他，有一通電話他沒有接，但是後來有撥通，我就問他人在何處，但是我在
      電話中有聽到有人再跟他爭吵。我問他什麼事，他說：我們再吵架。他跟我講
      話都是斷斷續續的，然後我就聽到他在喊救命，我們通話的時間到她喊救命時
      不到五分鐘，然後電話就中斷了，我就很緊張擔心他會發生什麼事情，我就請
      我的朋友開車送我回去龍泉，我在他們的店裡看不到什麼人，後來走到後面即
      偵查卷五十頁照片的倉庫，我就站在右邊的門口往裡面看，但是我不敢進去，
      因為他先生對我的態度不是很好，我想說不要出人命就好了，我是沒有喊，我
      只是請他們不要再吵架了，我那時候有看到戊○○躺在地上，丁○○的腳膝蓋
      跪在告訴人的大腿上，雙手壓著告訴人的手臂，因為我一直有在門口勸，後來
      他們動作就愈來愈小，就不了了之」等語（九十一年二月二十六日筆錄參照）
      ，核與告訴人戊○○同日經隔別訊問之指述情節大致相符。另雖證人乙○○並
      未目睹被告毆打戊○○之情，惟其就丁○○強押戊○○於地及戊○○確有受傷
      等情均已供證明確，自足為被告丁○○傷害等犯行之間接證據。再告訴人戊○○與證人乙○○之指證雖略有證人乙○○所稱：「七月二十八日至十一點止，
      告訴人均未撥電話予伊」，告訴人戊○○稱：「（二十八日）早上他有跟我聯
      絡時我跟他如果沒有意外我一定會去」等不符之處，惟告訴人戊○○與證人乙○○就該日因何相約、原約自高雄接證人及目睹被告強押告訴人等地均已核相
      等，且證人乙○○已令具結負偽證之責，自難以上揭細節不符即認告訴人及證
      人之指證全不可採，亦難以此為被告丁○○有利之認定，被告丁○○此部分犯
      行亦堪以認定。
（二）就被告丁○○事實欄一（三）犯行經核告訴人於九十年十月八日於警訊及本院
      九十五年二月十六日之指述互核相符，且其指述之內容亦與其診斷證明書所載
      受有右前臂一Ｘ一公分至三Ｘ三公分不等共六處瘀挫傷、左前臂二Ｘ一公分瘀
      挫傷等傷害一致。證人丙○○於本院證稱：「十月八日那天我比較有印象...
      後來有有看到丁○○牽他太太的時走到店門口，二人爭執一會兒就各自離開」
      「... 當時是在口角中不是親密的牽手方式」等語（九十一年二月二十六日筆
      錄），足見被告丁○○確有於爭執中抓住告訴人戊○○之情。次查告訴人戊○○旋於同日上午十二時至派出所提出告訴，此有戊○○警訊筆錄可按並有屏東
      縣警察局內埔分局刑事案件報告書可按，而被告丁○○於警訊稱：「戊○○與
      我母親發生口角，我當時在旁勸他們不要爭吵，他就拉扯我的雙手，用力推開
      我，然後至派出所提出告訴」，惟被告係壯年男子，告訴人如何能拉扯被告雙
      手並用力推開被告，又何能致受有上揭傷害，再又何竟能於施暴後異於常情旋
      至派出所提出告訴，被告所辯衡與常情有違，所辯要不足採。另告訴人雖於本
      院指稱：「（十月八日）丙○○的太太有跑來問我剛剛是什麼回事，他應該有
      看到」，惟證人己○○即丙○○之妻於本院證稱：「我不肯定，我要作生意」
      等語，然告訴人上揭指稱僅係因證人己○○係於住處附近擺攤營生因而主觀憶
      測證人「應該有看到」，自不足以此瑕疵為被告丁○○有利之認定。被告丁○○此部分犯行亦堪以認定。
（三）就被告丁○○事實欄一（四）犯行業經告訴人於九十一年二月二十六日指述歷
      歷，且其指述之內容亦與其診斷證明書所載受有右上肢二Ｘ一公分至五Ｘ二公
      分不等共四處瘀傷、左上肢五Ｘ二公分及二Ｘ一公分瘀傷、右下肢二Ｘ一至四
      Ｘ四公分瘀傷三處之傷害等情節相符，參諸被告丁○○不諱言確有告訴人所指
      之爭執等情，再以告訴人係受有多處之傷害，顯非被告所辯係因硬拉著被告所
      以才會跌倒受傷所致，被告所辯要屬卸責之詞，不足採信。另告訴人雖於本院
      指稱：「（十一月八日）丙○○的太太有近來我店裡，問我剛剛是什在叫，我
      也有跟他說我的錄音機被搶走」，惟證人己○○即丙○○之妻於本院證稱：「
      （十一月八日）我沒看過他綠音機被丁○○搶走，他也沒跟我提過此事」等語
      ，然該日被告丁○○與告訴人確有因告訴人錄音機錄音而生爭執一節已為被告
      丁○○所是認，自無從以證人己○○上揭證詞為被告丁○○有利之認定。被告
      丁○○此部分犯行亦堪以認定。
三、按刑事訴訟法第二百十六條第一項規定，告訴乃論之罪，應自知悉犯人之時起，
    於六個月內為之，所稱知悉，係指確知犯人之犯罪行為而言，如初意疑其有此犯
    行，而未得確實證據，及發見確實證據，始行告訴，則不得以告訴人前此之遲疑
    ，未經申告，遂謂告訴為逾越法定期間（最高法院二十八年度上字第九一九號判
    例參照）。經查：
（一）告訴人戊○○於本院供稱：「（問：八十九年三月你去賣房子的時候有請領戶
      籍謄本的時候是否就知道妳先生另外有小孩？）告訴人答：當天我是和施東森
      一起去的，那時候我們一起在櫃台申請，後來施東森就從小姐的手中接過戶籍
      謄本就拿去辦了。後來當天辦完後施東森把整個買賣相關文件還給我，我也沒
      有細看裡面的謄本」「（問：你以前是否打電話給甲○○？是否去過甲○○在
      高雄市○○路六之一號的廟？）答：我都沒有」「（問：你何時查知被告甲○○這三字？）答：我是從小孩的戶籍謄本小孩的母親，我是問戶政事務所的人
      ，為何我的戶籍謄本尚有壹個小孩，他們告訴我是我先生在外面跟人家生壹個
      小孩，所以我先生才會認領。我就問戶政人員說這小孩的母親是誰，戶政人員
      幫我查後，我才知道甲○○的姓名及身分證字號，我是用手抄的。他們並未給
      我戶籍謄本。我是在九十年六月二十七日當天當場向戶政承辦人問的。我忘了
      是否為同一承辦人告訴我的」（九十一年六月四日筆錄）。證人林月雲即告訴
      人之母於本院證稱：「丁○○去年就常打我女兒，我女兒在去年六、七月時才
      告訴我他在外面有外遇。我女兒告訴我時我還不太相信，但他說他有申請戶口
      謄本，我女兒拿戶口謄本給我看，我才相信。我女兒是帶小孩回家時告訴我的
      。後來隔了二、三天才拿戶口謄本給我」（九十一年六月四日筆錄），核與告
      訴人所稱：「（問你何時告訴你母親丁○○在外面有和人生小孩之事？）答：
      我是回家時說的，我有帶戶口謄本回家，我有拿給我母親看，約在我告訴他後
      隔一、二天」等語相符（九十一年六月四日筆錄），證人陳瑞雍復於本院結證
      稱：「（問戊○○他先生在外面有外遇之事，你知道何事？）答：我在去年六
      月底時在戊○○母親家泡茶，剛吃飽中餐，看到戊○○從外面哭著進來，說他
      領戶籍謄本看到先生領了壹個小孩，我沒有看到他有拿戶籍謄本出來，後來我
      就走了」等語而互核一致（九十一年六月四日筆錄），足見告訴人所述其於九
      十年六月二十七日方知悉被告丁○○、甲○○通相、姦一節洵屬有據。
（二）被告甲○○於本院供稱：「（問：你是何時見到丁○○的太太）答：我們在地
      檢署開庭第一次見面，八十七年四、五月間戊○○開始打我0000000電
      話騷擾我，在電話中只是漫罵幾句就掛掉並未質問什麼，持續約一年，後來在
      八十七年中秋節他就知道我的住址。我家有壹個小廟，丁○○有捐贈金驢，我
      貼功德狀在廟的牆上，在中秋節隔天，丁○○說戊○○可能有去過你家，要不
      然他怎麼知道我有捐款二萬五贈金爐一事，但實際上我不知道戊○○是否到過
      我家」「丁○○在八十七年四、五月間告訴我戊○○查通聯查到我電話，所以
      我認為打電話罵我的人應該就是戊○○。丁○○有告訴我他有看到他太太打電
      話罵我。他沒有指名道姓罵我，但他會說姓林的你給我小心一點等語及你家在
      拜什麼神，竟然叫你去外面找男人」云云，被告丁○○於本院供稱：「八十七
      年四、五月間因電話費很高我太太去查電話後，就常打電話騷擾甲○○，我有
      看到他打電話，他有時當我的面打，八十七年中秋節戊○○有說你很多錢，還
      去給人供奉金爐，他說他有去過甲○○的廟，他應該在廟裡的牆壁上掛的聘書
      知道甲○○的名字，因為他之前都稱甲○○為「你鬥陣的」，之後才聽他過叫
      甲○○全名」云云，被告甲○○次供稱：「（問戊○○是否叫過你全名？）答
      中秋節之後才叫我姓林的你如何如何等語，之前沒有指我的姓罵過我」（以上
      均見本院九十一年五月十六日筆錄）云云，則縱被告甲○○所辯屬實，惟告訴
      人係遲至地檢署第一次開庭方與之第一次見面，且告訴人僅曾稱姓林的你如何
      如何等語，告訴人顯仍未得確知悉被告甲○○係何人，再縱依被告甲○○、丁○○上揭所辯，亦僅足見告訴人曾懷疑被告丁○○與其它女子有密切往來，不
      足認定告訴人已知悉被告二人之通、相姦犯行。另證人黃張愛月即被告丁○○
      之母於本院雖證稱：「好像是八十九年告訴人去申請戶籍謄本的時候，他才知
      道丁○○外遇，我回來之後就一直和丁○○吵鬧，但是到底有無這個女人我不
      清楚」等語，則甚連至親同住之母亦不知被告丁○○是否與人通姦，又從何遽
      認告訴人早已知悉。再本院經函查高雄市三民區戶政事務所，雖於八十九年五
      月三日有以告訴人名義向該戶政事務所申請被告丁○○戶籍謄本一節，此有戶
      籍謄本申請書一紙在卷可按，告訴人否認有為該次之申請容或有疑，惟本院參
      酌上揭證人林月雲、陳瑞雍之證詞，認此亦不足為被告二人有利之認定。綜上
      所述，本件被告二人通、相姦犯行已為明確，其等犯行應堪認定。
四、核被告丁○○所為，係犯家庭暴力防治法第五十條第一款之違反保護令罪及刑法
    第二百七十七條第一項之傷害罪、第二百三十九條前段之通姦罪；被告甲○○所
    為係犯刑法第二百三十九條後段之與有配偶之人相姦罪。被告丁○○先後數次違
    反保護令、傷害、通姦及被告甲○○多次相姦犯行，均時間緊接，觸犯構成要件
    相同之罪名，顯係各基於概括之犯意反覆為之，應依連續犯之規定各論以一罪，
    並加重其刑。又被告丁○○以一毆打告訴人行為同時觸犯違反保護令及傷害二罪
    ，為想像競合犯，應從一重論以連續違反保護令罪處斷。被告丁○○所犯連續違
    反保護令罪與連續通姦罪間，犯意各別，行為互殊，應予分論併罰。就事實欄一
    （三）（四）部分雖未據起訴，然與已起訴之前揭有罪部分，有裁判上一罪之連
    續犯關係並經檢察官移送併辦，為起訴效力所及，本院自得就該部分加以裁判。
    爰審酌被告二人犯罪動機、目的、手段、造成告訴人身心傷害程度、犯後被告二
    人均飾詞諉過不知悔悟之態度等一切情狀，爰量處如主文所示之刑，並就被告丁○○部分定其應執行之刑及被告二人易科罰金之折算標準，以資懲儆。
據上論斷，應依刑事訴訟法第二百九十九條第一項前段，家庭暴力防治法第五十條第
一款，刑法第十一條前段、第五十六條、第二百七十七條第一項、第二百三十九條、
第五十五條、第五十一條第五款、第四十一條第一項前段，罰金罰鍰提高標準條例第
一條、第二條，判決如主文。
中      華      民      國      九十一      年      七      月    九    日
                                      臺灣屏東地方法院刑事第二庭
                                          法 官  郭書豪
右正本證明與原本無異。
如不服本判決應於收受本判決後送達後十日內向本院提出上訴書狀，其未敘述上訴理
由者，並得於提起上訴後十日內向本院補提理由書狀（均須按他造當事人之人數附繕
本 ）「切勿逕送上級法院」
                                          書記官  唐淑嫻
中      華      民      國      九十一      年      七      月    九    日
附錄法條：
家庭暴力防治法第五十條
違反法院依第十三條、第十五條所為之下列裁定者，為本法所稱之違反保
護令罪，處三年以下有期徒刑、拘役或科或併科新台幣十萬元以下罰金︰
一  禁止實施家庭暴力行為。
二  禁止直接或間接騷擾、接觸、通話或其他連絡行為。
三  命遷出住居所。
四  遠離住居所、工作場所、學校或其他特定場所。
五  命完成加害人處遇計畫：戒癮治療、精神治療、心理輔導或其他治療
    、輔導。
刑法第二百七十七條一項
傷害人之身體或健康者，處三年以下有期徒刑、拘役或一千元以下罰金。
刑法第二百三十九條
有配偶而與人通姦者，處一年以下有期徒刑。其相姦者亦同。
